【裁判字號】    94,交易,509
【裁判日期】    950912
【裁判案由】    過失傷害
【裁判全文】
臺灣臺北地方法院刑事判決             94年度交易字第509號
公  訴  人  臺灣臺北地方法院檢察署檢察官
被      告  甲○○
選任辯護人  朱昭勳律師
上列被告因過失傷害案件，經檢察官聲請簡易判決處刑（九十四
年度調偵字第四五六號），本院認不宜以簡易判決處刑，改依通
常程序審理，判決如下：
    主  文
甲○○從事業務之人，因業務上之過失傷害人致重傷，處有期徒
刑陸月，如易科罰金，以銀元參佰元即新臺幣玖佰元折算壹日。
    事  實
一、甲○○係營業小客車即計程車司機，為從事駕駛業務之人，
    於民國九十三年九月十一日晚間七時六分許，駕駛車牌號碼
    五二三－ＭＤ號營業小客車，沿臺北市○○○路○段北往南
    方向行使，行經至金山南路與和平東路口時，原應注意汽車
    行進中駕駛人應注意車前狀況，並隨時採取必要安全措施，
    且行經學校及轉彎前均應減速慢行，而依當時情形，又無不
    能注意之情事，竟疏於注意，未予減速貿然左轉，撞及當時
    未行走於行人穿越道而穿越和平東路之乙○○，致乙○○受
    有頭部外傷、硬腦膜下出血、顱內出血，因此無法表達自己
    之意思，並完全臥床無法自理日常生活而受有重傷。嗣臺北
    市政府警察局大安分局警員據報前往處理，甲○○向現場處
    理員警坦承為肇事人，自首而接受裁判。
二、案經代行告訴人丙○○訴由臺北市政府警察局大安分局報請
    臺灣臺北地方法院檢察署檢察官聲請簡易判決處刑，本院認
    不宜以簡易判決處刑，改依通常程序審理。
    理  由
一、訊據被告甲○○固坦承於上述時、地駕駛車號五二三－ＭＤ
    號計程車，撞及被害人乙○○，惟否認有何過失，辯稱：當
    時伊自金山南路左轉和平東路通過斑馬線後，被害人突然自
    左方中央分向島衝出才撞上等語。經查：
（一）被告為計程車司機，於上述時、地駕駛計程車撞及被害人
      之事實，業據被告坦承不諱，核與證人被告之妻丁○○於
      本院之證述相符（本院九十五年七月十一日審判筆錄），
      並有本院卷附道路交通事故現場圖、補充資料表、談話紀
      錄表、調查報告表、現場照片可佐，此部分之事實堪以認
      定。
（二）按汽車行駛時，駕駛人應注意車前狀況及兩車併行之間隔
      ，並隨時採取必要之安全措施，且行經學校應減速慢行，
      道路交通安全規則第九十四條第三項、第九十三條第一項
      第二款分別定有明文，又汽車駕駛人轉彎前如未減速慢行
      ，依道路交通處罰條例第四十八條第一項可處新臺幣六百
      元以上一千八百元以下罰鍰，被告自應予以注意。且依據
      上述道路交通事故調查表所載，被告於上開時、地駕駛計
      程車車時，當時天候雖有雨，惟夜間有照明、路面又無缺
      陷、無障礙物、視距良好，並無不能注意之情事，觀諸依
      現場圖之被告車輛行車方向及現場照片，被告車輛於金山
      南路口係以四十五度角直接斜行至和平東路第二車道撞上
      被害人，是以停車位置角度甚大，再參酌現場照片所示，
      被告車輛左轉時並無障礙物遮蔽，雖和平東路之中央分向
      島有種樹，惟非緊密，且被告車輛係進入和平東路第二車
      道，該樹木不致遮蔽視線，如減速慢行應可發現行人穿越
      道路，是以被告於轉彎顯然車速甚快並未減速慢行，此部
      分卷附臺北市車輛行車事故鑑定委員會鑑定覆議意見書亦
      同此結論，參以被告及證人丁○○均證述該處有師範大學
      ，當時在車上聊天及聽音樂等情，足認被告疏未注意車前
      狀況及隨時採取必要之安全措施，且未減速慢行，以致肇
      事，具有過失甚明。
（三）又查，依現場照片所示，被告停車位置已過行人穿越道，
      且被害人之鞋子及物品散落處距行人穿越道三公尺以上，
      參酌證人即報案人胡幀明於本院證述並無目睹被害人有彈
      起來的情況（本院九十五年八月二十九日審判筆錄）等語
      ，是尚無證據足認被害人確於行人穿越道上遭被告車輛撞
      及，臺北市政府警察局交通警察大隊事故肇事原因初步分
      析研判表（九十四年度偵字第一一三八三頁第五頁）亦認
      被害人涉嫌未依規定行走行人穿越道等情，是上述覆議意
      見書認被被害人係於行人穿越道穿越時遭撞及乙節，尚乏
      依據。惟被害人有無行走於行人穿越道，僅涉及被害人是
      否與有過失，尚不能因此解免被告上述過失之刑事責任。
      被告上開所辯，係屬事後卸責之詞，不足採信。
（四）而按被告係以駕車為業，其所駕駛復為營業用小客車，縱
      此次非載客而載家人，但因與其駕車業務有直接關係，仍
      屬業務上之行為，自應負特別注意義務（最高法院七十一
      年臺上字第七０九八號判例參照），是以被告係屬業務上
      之過失，應堪認定。
（五）又被害人因遭被告駕駛車輛撞及，造成顱內出血，經送國
      立臺灣大學醫學院附設醫院（下稱臺大醫院）接受緊急開
      顱術，九十三年十二月三日出院，出院時無法表達自己之
      意思，完全依賴他人照顧日常生活，經治療亦無法恢復，
      已達重大難治之傷害，且被害人於九十三年十二月三日轉
      至臺北市立聯合醫仁愛院區，於九十四年出四月二十八日
      出院後仍無法知悉他人意思及陳述表達自己的意思，並完
      全臥床無法自理日常生活等情，此有本院卷附臺大醫院九
      十四年十二月二十三日校附醫秘字第０九四０二一三八三
      ０號函及所附之病歷資料，與臺北市立聯合醫院九十四年
      十二月六日北市醫仁字第０九四三五一０二三００號函及
      所附病歷資料（以上附於本院卷一、二）在卷足憑。是告
      訴人所受傷害程度，應達刑法第十條第四項第六款所定其
      他於身體或健康，有重大難治之傷害。
（六）綜上所述，本件事證明確，被告犯行洵堪認定，應予依法
      論科。
二、被告行為後，刑法業於九十四年二月二日修正公布，九十五
    年七月一日起施行，其中第五十六條關於連續犯之規定已刪
    除，並修正第二條、第二十八條、第三十三條、第三十八條
    、第四十一條、第四十二條、第五十五條及第七十四條等規
    定。按行為後法律有變更者，適用行為時之法律，但行為後
    之法律有利於行為人者，適用最有利於行為人之法律，修正
    後刑法第二條第一項定有明文。此條規定係規範行為後法律
    變更所生新舊法律比較適用之準據法，本身尚無新舊法比較
    之問題，於新法施行後，應一律適用新法第二條第一項之規
    定，為「從舊從輕」之比較，先予敘明。再按本次法律變更
    ，比較時應就罪刑有關之共犯、未遂犯、想像競合犯、牽連
    犯、連續犯、結合犯，以及累犯加重、自首減輕暨其他法定
    加減原因（如身分加減）與加減例等一切情形，綜其全部罪
    刑之結果而為比較（最高法院九十五年五月二十三日九十五
    年度第八次刑庭會議決議參照）。經查：
（一）刑法第二百八十四條第二項後段之業務過失致重傷罪，法
      定刑為三年以下有期徒刑、拘役或（銀元）二千元以下罰
      金，而修正後刑法施行法增訂第一條之一規定：「中華民
      國九十四年一月七日刑法修正施行後，刑法分則編所定罰
      金之貨幣單位為新臺幣。九十四年一月七日刑法修正時，
      刑法分則編未修正之條文定有罰金者，自九十四年一月七
      日刑法修正施行後，就其所定數額提高為三十倍。但七十
      二年六月二十六日至九十四年一月七日新增或修正之條文
      ，就其所定數額提高為三倍」，另刑法第三十三條第五款
      修正為：「主刑之種類如下：五、罰金：新臺幣一千元以
      上，以百元計算之」，是依修正後之法律，刑法第二百八
      十四條第二項後段所得科處之罰金刑最高為新臺幣六萬元
      、最低為新臺幣一千元；然依被告行為時之刑罰法律，即
      罰金罰鍰提高標準條例第一條前段規定之提高倍數十倍及
      修正前刑法第三十三條第五款規定之罰金最低額（銀元）
      一元計算，該罪之罰金刑最高為銀元一萬元，最低額為銀
      元一元，若換算為新臺幣，最高額雖與新法同為新臺幣六
      萬元，然最低額僅為新臺幣三元。因此，比較上述修正前
      、後之刑罰法律，自以被告行為時關於科處罰金刑之法律
      較有利於被告。
（二）關於被告自首之問題，修正前刑法第六十二條規定「對於
      未發覺之罪自首而受裁判者，減輕其刑。但有特別規定者
      ，依其規定」，修正後刑法第六十二條則規定「對於未發
      覺之罪自首而受裁判者，得減輕其刑。但有特別規定者，
      依其規定」，比較新舊法之結果，舊法較有利於被告。
（三）關於易科罰金之折算標準，除刑法第四十一條第一項有所
      修正外，罰金罰鍰提高標準條例於九十五年四月二十八日
      修正，並自同年七月一日起生效施行。修正前之刑法第四
      十一條第一項前段規定：「犯最重本刑為五年以下有期徒
      刑以下之刑之罪，而受六個月以下有期徒刑或拘役之宣告
      ，因身體、教育、職業、家庭之關係或其他正當事由，執
      行顯有困難者，得以一元以上三元以下折算一日，易科罰
      金。」，再依據修正前罰金罰鍰提高標準條例第二條：「
      依刑法第四十一條易科罰金或第四十二條第二項易服勞役
      者，均就其原定數額提高為一百倍折算一日；法律所定罰
      金數額未依本條例提高倍數，或其處罰法條無罰金刑之規
      定者，亦同。」之規定，被告行為時之易科罰金折算標準
      ，應以銀元一百元、二百元、三百元折算一日，經折算為
      新臺幣後，應以新臺幣三百元、六百元、九百元折算一日
      。惟九十五年七月一日施行之刑法第四十一條第一項前段
      規定修正為：「犯最重本刑為五年以下有期徒刑以下之罪
      ，而受六個月以下有期徒刑或拘役之宣告者，得以新臺幣
      一千元、二千元或三千元折算一日，易科罰金。」，而新
      修正之罰金鍰提高標準條例刪除原本第二條之規定，是比
      較新舊法結果，自以舊法有利於被告，故應適用修正前刑
      法第四十一條第一項前段、罰金罰鍰提高標準條例第二條
      規定，對被告較為有利。
（四）是綜其全部罪刑之結果而為比較後，應依刑法第二條第一
      項前段規定，適用九十五年七月一日修正施行前刑法相關
      規定及修正前罰金罰鍰提高標準條例第二條規定，予以論
      處。
三、被告係計程車司機，為從事駕駛業務之人。是核被告所為，
    係犯修正前刑法第二百八十四條第二項後段之業務過失致重
    傷罪。又被告在肇事後，在其上開犯行未為任何有偵查犯罪
    職權之公務員已知悉前，於臺北市政府警察局大安分局警員
    據報前往處理時，向現場處理員警坦承為肇事人，自首而接
    受裁判，此有道路交通事故肇事人自首情形紀錄表附本院卷
    可稽，其對於未發覺之罪自首而接受裁判，應依修正前刑法
    第六十二條前段規定，減輕其刑。爰審酌被告之過失行為造
    成被害人身體無以回復之傷勢，犯罪所生損害非輕，其過失
    行為係本件肇事主因，且於肇事後迄未與告訴人達成和解賠
    償之態度，並參酌尚無證據可資證明被害人係於斑馬線上遭
    撞及等一切情狀，量處如主文所示之刑，並依修正前刑法第
    四十一條第一項前段及罰金罰鍰提高標準條例第一條前段、
    修正前罰金罰鍰提高標準條例第二條，諭知易科罰金之折算
    標準。
據上論斷，應依刑事訴訟法第二百九十九條第一項前段，刑法第
二條第一項前段，修正前刑法第二百八十四條第二項後段、第六
十二條前段、第四十一條第一項前段，罰金罰鍰提高標準條例第
一條前段，修正前罰金罰鍰提高標準條例第二條，現行法規所定
貨幣單位折算新臺幣條例第二條，判決如主文。
本案經檢察官廖舒屏到庭執行職務。
中    華    民    國    95    年    9     月    12    日
                    交通法庭  審判長法  官  黃雅芬
                                    法  官  游士珺
                                    法  官  胡宗淦
以上正本證明與原本無異。
如不服本判決，應於判決送達後10日內向本院提出上訴狀（應抄
附繕本）。告訴人或被害人如對於本判決不服者，應具備理由請
求檢察官上訴，其上訴期間之計算係以檢察官收受判決正本之日
期為準。
                                    書記官  張耀鴻
中    華    民    國    95    年    9     月    13    日
附錄法條：
中華民國刑法第284條
（過失傷害罪）
因過失傷害人者，處 6 月以下有期徒刑、拘役或 5 百元以下罰
金，致重傷者，處1年以下有期徒刑、拘役或5百元以下罰金。
從事業務之人，因業務上之過失傷害人者，處 1 年以下有期徒刑
、拘役或1 千元以下罰金，致重傷者，處 3 年以下有期徒刑、
拘役或2千元以下罰金。


司法院資訊處製作；財團法人民間司法改革基金會備份。
